【裁判字號】    90,判,1766
【裁判日期】    901004
【裁判案由】    虛報進口貨物
【裁判全文】
最  高  行  政  法  院  判  決                    九十年度判字第一七六六號
    原      告  五洲製革股份有限公司
    代  表  人  乙○○
    訴訟代理人  詹瑞展律師
    被      告  財政部基隆關稅局
    代  表  人  甲○○
右當事人間因虛報進口貨物事件，原告不服財政部中華民國八十九年二月十七日台財
訴第0000000000號再訴願決定，提起行政訴訟。本院判決如左：
    主  文
原告之訴駁回。
訴訟費用由原告負擔。
    事  實
緣原告於民國八十六年十一月十五日委由同發報關有限公司向被告申報自香港進口韓
國產製之男鞋乙批（報單第ＡＡ＼八六＼七一一七＼○○四三號），案經被告查核結
果，來貨因有MADE IN CHINA及MADE IN KOREA之雙重產地標示，對申報產地存疑。經
檢樣送請財政部關稅總局大陸物品鑑定委員會鑑定結果，係大陸物品，且非屬經濟部
公告准許間接進口之大陸物品，認原告顯有虛報產地，涉及逃避管制之違法行為，被
告乃依據海關緝私條例第三十七條第三項轉據同條例第三十六條第一、三項之規定，
處原告貨價一倍之罰鍰計新臺幣（下同）五一九、七二二元，併沒入涉案貨物。原告
不服，聲明異議，未獲變更，提起訴願、再訴願，均遭決定駁回，遂提起行政訴訟。
茲摘兩造訴辯意旨如次：
原告起訴意旨略謂：一、按司法院釋字第二七五號解釋意旨謂行政罰應以「故意」或
「過失」為責任要件。本件原告依國際貿易慣例僅就單據加以審核，再依交易對象「
偉日公司」之傳真函稱「因韓國製此產品貨量不足，故以大陸產製之同型產品滲入」
可得知，原告斷無故意之意圖，否則要無交易相對人提出此責任歸屬之解釋及另以小
標籤浮貼「MADE IN KOREA」用以取代「MADE IN CHINA」之事實，是原告對此應無「
知情」之故意。二、再被告以原告有過失，並予論處。惟查，過失乃負有注意義務，
惟應注意而未注意，始有過失可言。按本件原告經由賣方「偉日公司」訂購來貨乙批
，此「偉日公司」為香港註冊登記之公司，經該公司于原告行政救濟中來函補稱「因
韓國製此產品貨量不足，故以大陸產製同型產品滲入」，則偉日公司之行為，非原告
所能掌握及注意。又就製鞋工序而言，由車縫、成型、整理至包裝。為工廠一貫作業
完成，則來貨既然再以小標籤浮貼「MADE IN KOREA」，顯然應於「整理」之後，「
包裝」之前作業。既在包裝之前作業，則非「偉日公司」所能掌握而為「偉日公司」
之工廠所為，原告既信賴「偉日公司」，則此部分非原告所能掌握。因原告于訂購單
及「偉日公司」之銷售確認書（三）皆註明購買「韓國製」產品，則「偉日公司」所
為，既非原告能預見，依「過失理論」，顯無違反注意義務。三、本件申報產地為韓
國，惟因「偉日公司」業務來自世界各地，其產品皆為統一採購作業流程，則香港出
口，此運送方式乃「偉日公司」之事實需要，非被告所謂「不經濟且不合常情」。再
自東南亞採購勞力密集貨品，極易購得中國大陸所生產之物品，則為主管機關推論之
詞，非得據以科處原告違反注意義務之依據。四、綜上所述，請將再訴願決定、訴願
決定及原處分均撤銷等語。
被告答辯意旨略謂：一、本案原告於八十六年十一月十五日向被告報運自韓國進口男
鞋乙批，案經被告查驗結果，來貨因有MADE IN CHINA及MADE IN KOREA之雙重產地標
示，經檢樣送請財政部關稅總局大陸物品鑑定委員會鑑定結果係大陸物品，且非屬經
濟部公告准許間接進口之大陸物品，是以原告顯有虛報進口貨物產地，逃避管制之違
法行為，被告科處原告貨價一倍之罰鍰計五一九、七二二元，併沒入涉案貨物，於法
並無不合。二、系爭貨物要求為韓國產製，然從香港輸出，顯係為轉口貿易。況且東
南亞貿易轉口頻繁，原告為經營貿易已逾數十年之專業貿易商，更應注意系爭貨物之
產地，所稱單純僅對單據作審核即已完成注意義務，殊難令人信服。原告既為專業貿
易商，其對貨品之訂約、生產、看樣、包裝及進口等事項，自負有積極注意之義務，
以防止輸入大陸物品。然原告應注意能注意而未注意，縱非故意，亦難謂為過失，依
據司法院釋字第二七五號解釋，自應受罰。三、綜上所述，被告原處分及一再訴願決
定，認事用法，洵無不合。原告之訴，顯無理由，敬請予以駁回等語。
    理  由
按「報運貨物進口而有左列情事之一者，得視情節輕重，處以．．．四、其他違法行
為。」「有前二項情事之一而涉及逃避管制者，依前條第一項及第三項論處。」及「
私運貨物進口．．．者，處貨價一倍至三倍之罰鍰。」、「前二項私運貨物沒入之。
」分別為海關緝私條例第三十七條第一項第四款、第三項及第三十六條第一項、第三
項所明定。次按進口非屬「臺灣地區與大陸地區貿易許可辦法」第七條規定准許輸入
之大陸地區物品者，即構成進口禁止輸入之物品而涉及逃避管制之違法行為。本件原
告於八十六年十一月十五日委由同發報關有限公司向被告申報自香港進口韓國產製之
男鞋乙批（報單號碼：第ＡＡ＼八六＼七一一七＼○○四三號），經被告查核結果，
來貨因有MADE IN CHINA及MADE IN KOREA之雙重產地標示，對申報產地存疑，經檢樣
送請財政部關稅總局大陸物品鑑定委員會鑑定結果，係大陸物品且非屬經濟部公告准
許間接進口之大陸物品，認原告顯有虛報產地，涉及逃避管制之違法行為，被告乃依
據海關緝私條例第三十七條第三項轉據同條例第三十六條第一、三項之規定，處以原
告貨價一倍之罰鍰五一九、七二二元，併沒入涉案貨物。原告不服，循序起訴主張：
原告依國際貿易慣例僅就單據加以審核，依交易對象「偉日公司」函稱：「因韓國製
此產品貨量不足，故以大陸產製之同型產品滲入」，該公司之行為非原告所能掌握及
注意及之；來貨以小標籤浮貼，應於整理之後，包裝之前作業，亦非原告所能掌握。
原告於訂貨單及銷售確認書皆註明購買「韓國製」產品，偉日公司所為非原告所能預
見，原告顯未違反注意義務。偉日公司業務來自世界各地，本件運送方式乃偉日公司
之需要，難謂「不經濟且不合常情」。而自東南亞採購密集貨品，極易購得大陸所產
物品，則為主管機關推論之詞，非得據以科處原告注意義務之依據云云。惟查，本案
來貨業經財政部關稅總局大陸物品鑑定委員會邀請學者、專家根據貨樣鑑定結果，認
為來貨鞋舌人印有「MADE IN CHINA」字樣，再以小標籤浮貼「MADE IN KOREA」置於
較明顯部位，就製鞋作業程序鞋舌部分先行印字，然後車縫、成型、整理、包裝、作
業工序均在鞋廠一貫作業完成，而浮貼標誌並不影響製鞋工序，隨時可貼上或撕下。
本案進口鞋屬同一質材，依據製鞋工序研判，本案鞋品屬大陸製品而非韓國製品，應
足認定。又本案貨品之要求產地為韓國，然卻從香港輸出，此種輾轉運送之貿易方式
，增加成本並不經濟，已與常情有悖。況自香港採購勞力密集之貨品，極易購得中國
大陸所生產之物品。原告乃經營數十年之專業貿易商，自香港進口貨品理應特別審慎
注意，要難僅以審核單據即已盡其注意之義務。原告既為專業之貿易商，其對於貨品
之訂約、生產、看樣、包裝及進口等事項，自應有注意之義務，藉以防止輸入管制之
大陸物品，然原告於進口報關並未積極查明產地，致生違章情事，縱非故意，亦難謂
無過失，參諸司法院釋字第二七五號解釋意旨，自應予以論處。原告主張各節，尚無
足採。原處分予以裁罰，揆諸首揭規定，洵無違誤，一再訴願決定遞予維持，俱無不
合。原告起訴意旨，非有理由，應予駁回。
據上論結，本件原告之訴為無理由，爰依行政訴訟法施行法第二條、行政訴訟法第九
十八條第三項前段，判決如主文。
中    華    民    國      九十      年      十        月      四        日
                    最 高 行 政 法 院  第 五 庭
                                審 判 長 法  官      廖  政  雄
                                         法  官      趙  永  康
                                         法  官      林  清  祥
                                         法  官      鍾  耀  光
                                         法  官      姜  仁  脩
右  正  本  證  明  與  原  本  無  異
                                         法院書記官  張  雅  琴
中    華    民    國      九十      年      十        月      五        日


司法院資訊處製作；財團法人民間司法改革基金會備份。
